臺灣桃園地方法院民事簡易判決   
111年度桃保險簡字第24號
原      告  富邦產物保險股份有限公司

法定代理人  羅建明
訴訟代理人  潘炳煌
複 代理 人  徐譽恆
被      告  巨瑞峰通運有限公司

法定代理人  李岳勳
被      告  林嘉鴻

共      同
訴訟代理人  徐浩翔
上列當事人間損害賠償事件，本院於民國111年9月7日言詞辯論
終結，判決如下：
    主  文
被告應連帶給付原告新臺幣伍萬壹仟捌佰貳拾元，及自民國一百
一十年九月十三日起至清償日止，按年息百分之五計算之利息。
原告其餘之訴駁回。
訴訟費用由被告連帶負擔十分之三，餘由原告負擔。
本判決第一項得假執行。
    事實及理由
一、被告經合法通知，未於最後言詞辯論期日到場，核無民事訴
    訟法第386條各款所列情形，爰依同法第436條第2項準用同
    法第385條第1項規定，依原告聲請，由其一造辯論而為判決
    。
二、原告主張：被告甲○○受僱被告巨瑞峰通運有限公司（下稱巨
    瑞峰公司），於民國108年8月21日駕駛車號000-0000營業大
    貨車（下稱肇事車輛）執行職務，沿桃園市蘆竹區南青路往
    南崁方向行駛，行經與大竹北路交岔路口附近時，因變換車
    道不當，且未注意車前狀況，自後撞擊前方伊承保車體險之
    車號000-0000租賃小客車（下稱系爭車輛），致系爭車輛受
    損，伊已依約賠付修復費新臺幣（下同）183,500元，被告
    應連帶負賠償責任，爰依侵權行為及保險代位法律關係提起
    本訴等語。訴之聲明：被告應連帶給付原告183,500元，及
    自起訴狀繕本送達翌日起至清償日止，按年息5%計算之利息
    。
三、被告則以：本件事故係因系爭車輛駕駛人蕭珠生變換車道不
    當，2車才發生碰撞，甲○○駕駛之肇事車輛為直行車，並無
    過失等語，資為抗辯。答辯聲明：原告之訴駁回。
四、按因故意或過失，不法侵害他人之權利者，負損害賠償責任
    ；汽車、機車或其他非依軌道行駛之動力車輛，在使用中加
    損害於他人者，駕駛人應賠償因此所生之損害；汽車在同向
    二車道以上之道路，除應依標誌或標線之指示行駛外，並應
    遵守下列規定：變換車道時，應讓直行車先行，並注意安全
    距離，民法第184條第1項前段、第191條之2前段、道路交通
    安全規則第98條第1項第6款定有明文。經查，原告主張系爭
    車輛遭肇事車輛撞擊乙情，業據提出警製現場圖、車損照片
    及現場照片為證，被告雖抗辯甲○○駕駛肇事車輛並無過失，
    惟經本院委請桃園市政府車輛行車事故鑑定會鑑定本件事故
    肇事原因，該會雖因跡證不足而未能完成鑑定，但甲○○曾赴
    該會陳述：我行駛內側車道，前方有事故車輛，我打方向燈
    變換到內側車道，沒聽到對方喇叭聲，我不知道誰在前方，
    不清楚對方行向等語，有該會函文可考，另參酌警製現場圖
    、現場照片、車損照片所示，2車碰撞後，系爭車輛停在南
    青路往南崁方向外側車道上，可見甲○○駕駛肇事車輛原行駛
    在內側車道，因前方有事故車輛，肇事車輛遂變換至外側車
    道，並與系爭車輛在外側車道發生碰撞，且系爭車輛受損位
    置為後保險桿及左後葉子板、輪圈及輪胎，益徵系爭車輛係
    遭肇事車輛自左後方撞擊，堪認本件事故發生原因，係肇事
    車輛由內側車道向右前方變換至外側車道時，未注意安全距
    離，自後撞擊系爭車輛左後方甚明，被告抗辯甲○○無過失云
    云，並非可採。而系爭車輛原行駛在外側車道，遭變換車道
    之肇事車輛自後撞擊，就事故之發生並無過失，應由甲○○負
    全部肇事責任。
五、另按不法毀損他人之物者，被害人得請求賠償其物因毀損所
    減少之價額，民法第196條定有明文。又依上開規定請求賠
    償物被毀損所減少之價額，得以修復費用為估定之標準，但
    以必要者為限（例如：修理材料以新品換舊品，應予折舊）
    ，最高法院77年度第9次民事庭會議決議可資參照。又在財
    產保險，被保險人因保險人應負保險責任之損失發生，對於
    第三人有損失賠償請求權者，保險人得於給付保險金額後，
    代位行使被保險人對於第三人之請求權，此觀保險法第53條
    第1項前段規定自明。此項保險人之代位權，係債權之法定
    移轉，不待被保險人另為債權讓與之表示（最高法院106年
    度台上字第439號民事判決意旨參照）。經查，系爭車輛回
    復原狀之工資、零件及烤漆費各為14,000元、149,500元及2
    萬元，原告已理賠系爭車輛上開修復費等事實，有理賠申請
    書、估價單、照片及統一發票可證。又依行政院所頒固定資
    產耐用年數表及固定資產折舊率之規定，運輸業用客車、貨
    車之耐用年數為4年，依定率遞減法每年折舊1000分之438，
    另依營利事業所得稅查核準則第95條第6項規定，固定資產
    提列折舊採用定率遞減法者，以1年為計算單位，其使用期
    間未滿1年者，按實際使用之月數相當於全年之比例計算之
    ，不滿1月者，以1月計。而系爭車輛為租賃小客車，屬運輸
    業用客車，且於104年12月出廠，有行車執照可參，系爭車
    輛至本件事故發生之108年8月21日止已使用3年9月，則揆諸
    上開折舊規定，前開零件費折舊後之金額應為17,820元（計
    算式如附表），加計工資14,000元、烤漆2萬元，系爭車輛
    回復原狀之必要修復費應為51,820元。
六、再按受僱人因執行職務，不法侵害他人之權利者，由僱用人
    與行為人連帶負損害賠償責任。但選任受僱人及監督其職務
    之執行，已盡相當之注意或縱加以相當之注意而仍不免發生
    損害者，僱用人不負賠償責任，民法第188條第1項定有明文
    。原告主張甲○○受僱巨瑞峰公司擔任大貨車駕駛，本件事故
    發生時係駕駛肇事車輛執行職務等情，為被告所不爭執，且
    巨瑞峰公司亦未證明有免責事由存在，故原告請求巨瑞峰公
    司應與甲○○連帶負損害賠償責任，為有理由。
七、末按給付無確定期限者，債務人於債權人得請求給付時，經
    其催告而未為給付，自受催告時起，負遲延責任。其經債權
    人起訴而送達訴狀，或依督促程序送達支付命令，或為其他
    相類之行為者，與催告有同一之效力；又遲延之債務，以支
    付金錢為標的者，債權人得請求依法定利率計算之遲延利息
    ；而應付利息之債務，其利率未經約定，亦無法律可據者，
    週年利率為5%，民法第229條第2項、第233條第1項前段及第
    203條分別定有明文。本件原告對被告之損害賠償債權，係
    以支付金錢為標的，無確定期限，又未約定利息，則被告應
    自受催告時起，負遲延責任。是原告就上述得請求之金額，
    併請求自起訴狀繕本送達被告即之翌日即110年9月13日起至
    清償日止，按年息5%計算之利息，同為有據。
八、綜上所述，原告依侵權行為及保險代位法律關係，請求被告
    應連帶給付如主文第1項所示，為有理由，應予准許；逾此
    範圍之請求則無理由，應予駁回。另本件原告勝訴部分係適
    用簡易程序所為被告敗訴之判決，爰依民事訴訟法第389條
    第1項第3款規定，就被告敗訴部分依職權宣告假執行。
九、訴訟費用負擔之依據：民事訴訟法第79條、第85條第2項。
中　　華　　民　　國　　111 　年　　9 　　月　　19　　日
                      桃園簡易庭  法  官  魏于傑
以上為正本係照原本作成。
如不服本判決，應於送達後20日內，向本院提出上訴狀並表明上
訴理由，如於本判決宣示後送達前提起上訴者，應於判決送達後
20日內補提上訴理由書（須附繕本）。
如委任律師提起上訴者，應一併繳納上訴審裁判費。
中　　華　　民　　國　　111 　年　　9 　　月　　19　　日
                                  書記官  黃文琪  

附表 折舊時間           金額 第1年折舊值        149,500×0.438=65,481 第1年折舊後價值    149,500-65,481=84,019 第2年折舊值        84,019×0.438=36,800 第2年折舊後價值    84,019-36,800=47,219 第3年折舊值        47,219×0.438=20,682 第3年折舊後價值    47,219-20,682=26,537 第4年折舊值        26,537×0.438×(9/12)=8,717 第4年折舊後價值    26,537-8,717=17,820